臺灣高等法院臺中分院刑事判決　　　　100年度上訴字第812號
上　訴　人　臺灣南投地方法院檢察署檢察官
被　　　告　簡松林
上列上訴人因妨害自由等案件，不服臺灣南投地方法院99年度訴
字第 754號中華民國100年2月23日第一審判決（起訴案號：臺灣
南投地方法院檢察署99年度偵字第3888號），提起上訴，本院判
決如下：
    主  文
上訴駁回。
    理  由
一、按依刑事訴訟法第350條、第361條、第362條、第367條規定
    ，不服地方法院之第一審判決而上訴者，須提出上訴書狀，
    並應敘述具體理由，為上訴必備之程式；其所提出之書狀未
    敘述上訴理由，或僅曾以言詞陳述上訴理由者，均應於上訴
    期間屆滿後20日內補提理由書於第一審法院。第一審法院經
    形式審查，認逾期未補提上訴理由者，應定期間先命補正；
    逾期未補正者，為上訴不合法律上之程式，應以裁定駁回。
    倘已提出上訴理由，但所提非屬具體理由者，則由第二審法
    院以上訴不合法律上之程式，判決駁回。而所謂具體理由，
    必係依據卷內既有訴訟資料或提出新事證，指摘或表明第一
    審判決有何採證認事、用法或量刑等足以影響判決本旨之不
    當或違法，而構成應予撤銷之具體事由，始克當之（例如：
    依憑證據法則具體指出所採證據何以不具證據能力，或依憑
    卷證資料，明確指出所為證據證明力之判斷如何違背經驗、
    論理法則）；倘僅泛言原判決認定事實錯誤、違背法令、量
    刑失之過重或輕縱，而未依上揭意旨指出具體事由，或形式
    上雖已指出具體事由，然該事由縱使屬實，亦不足以認為原
    判決有何不當或違法者（例如：對不具有調查必要性之證據
    ，法院未依聲請調查亦未說明理由，或援用證據不當，但除
    去該證據仍應為同一事實之認定），皆難謂係具體理由，俾
    與第二審上訴制度旨在請求第二審法院撤銷、變更第一審不
    當或違法之判決，以實現個案救濟之立法目的相契合，並節
    制濫行上訴（最高法院97年臺上字第892 號刑事判決要旨參
    照）。
二、檢察官上訴意旨略以：
  (一)被告簡松林與被害人洪麗蘭原係男女朋友，因被告不甘女方
    提出分手或出於妒意，乃於民國98年7 月20日凌晨強押被害
    人談判，此據被害人於警、偵訊中之一致供述，及被告於審
    理中自承在車上有毆打被害人之情事，可堪認定被告有強押
    被害人談判之情事存在。
  (二)被害人於審理中翻異前詞，改稱經其同意上車，應係因被害
    人已獲分手之保證，且同時忌憚被告再犯，是以於審理中僅
    改稱不復記憶，自不可以此即為被告有利事實之認定。被告
    既自承有在車上毆打被害人，致被害人受有右臉多處挫傷、
    頭部外傷、前胸挫傷之傷害，此並有曾漢棋綜合醫院診斷證
    明書在卷可資佐證，是被害人不僅害怕被告之暴力行為，更
    忌憚被告對其子女不利，甚至在審理中也不敢當庭面對被告
    ，足見被害人於案發時，對被告暴力相向之驚恐。綜上所述
    ，原審就此部分之認定，容有違誤，原判決關於此剝奪他人
    行動自由之犯罪事實認事用法尚嫌未恰，請將原判決撤銷，
    更為適當合法之判決等語。
三、經查：
  (一)本件上訴人之上訴理由要旨僅載明被告應構成剝奪他人行動
    自由之構成要件之理由，且指摘此部分原審判決顯有未洽（
    參見上訴理由狀第2項第7行），顯僅就剝奪他人行動自由部
    分上訴，復查被告被訴剝奪他人行動自由罪，與其餘起訴並
    有罪之恐嚇等部分，並無實質或裁判上一罪關係，是本件上
    訴範圍應僅限於剝奪他人行動自由部分，亦予敘明。
  (二)上訴人上訴理由再稱：本件被告剝奪被害人行動自由部分，
    業據被害人於警詢、偵訊陳明在卷，被害人雖於審理中翻異
    前詞，改稱經其同意上車，應係因被害人已獲分手保證，且
    同時忌憚被告再犯，而於審理中改稱不復記憶，自不可以此
    即為被告有利事實之認定。被告既自承有在車上毆打被害人
    ，致被害人受有右臉多處挫傷、頭部外傷、前胸挫傷之傷害
    ，此並有曾漢棋綜合醫院診斷證明書在卷可資佐證，是被害
    人不僅害怕被告之暴力行為，更忌憚被告對其子女不利，甚
    至在審理中也不敢當庭面對被告，足見被害人於案發時，對
    被告暴力相向之驚恐云云，惟查：
  1.本件被害人於警詢、偵訊雖指證被告有於98年 7月20日凌晨
    強拉被告至伊自小客車云云（偵卷第13、53頁），惟於原審
    業已翻異前詞，被害人之證述前後不一，有明顯瑕疵，業據
    原審於原判決理由欄參之三之(一)所詳予敘明：「被害人於警
    詢時證述略以：被告於98年 7月20日凌晨時分，在南投縣草
    屯鎮○○路 218號前攔下我的車子，懷疑我與他朋友私通，
    就強拉我至他駕駛的自小客車上，載我至草屯鎮烏溪橋上，
    在車內動手打我，並推我的頭去撞車門等語（參見偵卷第一
    三頁）；於偵查中則證述略以：當天凌晨零時許，被告叫我
    將車停在草屯鎮○○路 218號小春日本料理店前，叫我下車
    ，強拉我上他的車號 N8-8510號自小客車，載我到烏溪橋下
    ，然後在車內徒手毆打我的頭部，並抓我的頭去撞車門等語
    （參見偵卷第53頁）；於審理時則證述略以：當天之前被告
    就就一直打電話、傳簡訊，一直跟我說有事要告訴我，我之
    前不敢去，但我想說事情還是要處理，而且他是我表哥，應
    該不會對我怎麼樣，所以我就開車去小春日本料理店的停車
    格那邊，我到那邊，我問他什麼事，他說有事要跟我說，我
    後來就自己上他的車，結果途經草屯鎮○○街○路上，我們
    有爭執，他一手握方向盤，另一手打我，他說我跟他朋友有
    怎麼樣，之後他開車到烏溪橋下，我有跟他說我們兩個都要
    冷靜，我不知道他為什麼這麼氣，他在那邊也有打我，我怕
    情急之下他會做出什麼事情，所以我跟他說以前他跟我爸爸
    也都很好，叫他情緒要冷靜，後來過一陣子，他就開車載我
    回去我停車的地方，被告當時叫我上他車，我有說好，我自
    己上他車，本來我是跟他說在車上講就好，他說不要，在車
    上講太大聲會吵到別人，所以我想一想才說好，當時我是很
    害怕，但是我認為他一直傳簡訊，造成我很大壓力，我想說
    不跟他講清楚好像不對，應該要談一下，我也不知道他那天
    為什麼那麼失控，還動手打我，當時我是自願上被告的車的
    ，我上車之後，被告說怕我們談話太大聲，會引起他人注意
    ，說要開車到其他地方談，我有跟被告說好，後來被告在車
    上打我的時候，我也不知道要怎麼做，因為我也亂了、慌了
    ，當時我想我們之間的事情還是要解決，當時我有想說不要
    談了、要走了，但是我不敢講，後來我們到烏溪橋下，我有
    跟他說我好累了、想要回去了，他有停頓了一下，後來他就
    載我回我停車的地方等語（參見地院卷第41頁至第46頁）。
    由上可知，被害人關於被告有無強押被害人上車、被告於何
    時在車上毆打被害人乙節，前後證述不一，被害人之指證已
    有瑕疵可指。」原審判決就此部分之認定並無違證據法則、
    經驗法則與論理法則，並無違誤。
  2.再查，被害人於原審仍指證當日即98年 7月20日有對其為傷
    害之事，復對被告其他被訴之恐嚇犯行部分仍堅指不移等情
    ，亦有被告原審筆錄在卷（地院卷第42頁），均指證不移，
    難認證人即被害人於原審具不敢陳述被告有對其為剝奪他人
    行動自由，而為虛偽陳述之情形。
  3.再參以本件被告被訴於98年 7月20日凌晨對被害人為剝奪行
    動自由部分，被害人固於99年 7月13日警詢及99年10月18日
    偵訊均有指述、證述「被告強拉伊至他的自小客車」一語，
    然被害人係年逾40之成年人，其於事發後逾11個多月始報警
    陳報此事，本件復無其他補強證據可資佐證；且查，上揭被
    害人之99年 7月13日警詢及99年10月18日偵訊，均未言明當
    日遭剝奪他人行動自由之細節：「何以與被告在該處見面」
    、「被害人原坐於自己自小客車內，為何車門未鎖，如何遭
    強拉上車」、「被告是否知悉被害人無意願上被告自小客車
    」、「何以事後未報警」、「又被告何時終止剝奪行動自由
    行為」、「被害人事後係如何離開」等相關細節，則被害人
    於原審詳予補充證稱：我想說事情還是要處理，而且他是我
    表哥，應該不會對我怎麼樣，所以我就開車去小春日本料理
    店的停車格那邊，我到那邊，我問他什麼事，他說有事要跟
    我說，我後來就自己上他的車，‥‥我跟他說以前他跟我爸
    爸也都很好，叫他情緒要冷靜，後來過一陣子，他就開車載
    我回去我停車的地方。被告當時叫我上他車，我有說好，我
    自己上他車，本來我是跟他說在車上講就好，他說不要，在
    車上講太大聲會吵到別人，所以我想一想才說好，當時我是
    很害怕，但是我認為他一直傳簡訊，造成我很大壓力，我想
    說不跟他講清楚好像不對，應該要談一下，我也不知道他那
    天為什麼那麼失控，還動手打我，當時我是自願上被告的車
    的，我上車之後，被告說怕我們談話太大聲，會引起他人注
    意，說要開車到其他地方談，我有跟被告說好，後來被告在
    車上打我的時候，我也不知道要怎麼做，因為我也亂了、慌
    了，當時我想我們之間的事情還是要解決，當時我有想說不
    要談了、要走了，但是我不敢講，後來我們到烏溪橋下，我
    有跟他說我好累了、想要回去了，他有停頓了一下，後來他
    就載我回我停車的地方等語（參見地院卷第41頁至第46頁）
    ，尚非不可採信。自難以被害人前揭語焉不詳之警詢、偵訊
    之指證、證述內容，遽即為不利被告之認定。從而，原審判
    決認「被害人之指證有明顯瑕疵，且未有其他證據足以佐證
    其於警詢時、偵查中之指證有較高之真實性，自難遽認被告
    此部分之犯行。」其所為論證並未違反經驗法則及論理法則
    ，自無違誤，上訴人猶執被害人之警詢、偵訊為不利被告之
    認定，顯然有誤，此部分上訴理由難認係屬應予撤銷原審判
    決之具體理由。
  (三)又按間接事實之本身，雖非證據，然因其具有判斷直接事實
    存在之作用，故亦有證據之機能，但其如何由間接事實推論
    直接事實之存在，則仍應為必要之說明，始足以斷定其所為
    推論是否合理，而可認為適法（最高法院75年臺上字第1822
    號刑事判例要旨參照）。查被告與被害人原係男女朋友，復
    被告有妒意情形，並有於車上出手毆打被害人之間接事實，
    非必然可認被告有於98年 7月20日凌晨強押被害人而剝奪他
    人行動自由之事，尚難以被告與被害人原係男女朋友，又被
    告有傷害被害人等之間接事實，遽為被告有為此部分剝奪他
    人行動自由之認定，是公訴人上訴理由再指稱：被告與被害
    人原係男女朋友，因被告不甘女方提出分手或出於妒意，乃
    於98年 7月20日凌晨強押被害人談判，被告於審理中自承在
    車上有毆打被害人之情事，可堪認定被告有強押被害人談判
    之情事存在云云，均屬間接事實，無法必然推論出被告有妨
    礙自由之情事存在，上訴人此間接事實之提出，並以之為上
    訴理由，並非構成撤銷原判決之具體理由。
四、綜上所述，上訴人所提之上訴理由，要非屬「具體理由」，
    是上訴人俱未依法指摘或表明第一審判決有何採證認事、用
    法或量刑等足以影響判決本旨之不當或違法，而構成應予撤
    銷之具體事由，且上開上訴理由亦不足以認定原判決有何不
    當或違法之處，尚非提起上訴之具體理由，應予駁回，並不
    經言詞辯論為之。
五、據上論斷，依刑事訴訟法第367條前段、第372條，判決如主
    文。
中    華    民    國   100    年    6     月    1     日
          刑事第十二庭    審判長法  官  康應龍
                                法  官  王國棟
                                法  官  黃家慧
以上正本證明與原本無異。
如不服本判決應於收受送達後十日內向本院提出上訴書狀，其未
敘述上訴之理由者，並得於提起上訴後十日內向本院補提理由書
（均須按他造當事人之人數附繕本）「切勿逕送上級法院」。
                                書記官  江丞晏
中    華    民    國   100    年    6     月    1     日